【裁判字號】    98,上訴,77
【裁判日期】    980421
【裁判案由】    違反毒品危害防制條例
【裁判全文】
臺灣高等法院花蓮分院刑事判決         98年度上訴字第77號
上  訴  人
即  被  告  甲○○
上列上訴人因違反毒品危害防制條例案件，不服臺灣花蓮地方法
院97年度訴字第473號，中華民國98年2月18日第一審判決（起訴
案號：臺灣花蓮地方法院檢察署97年度偵字第4341號），提起上
訴，本院判決如下：
    主  文
上訴駁回。
    理  由
一、按不服地方法院之第一審判決而上訴者，應向管轄第二審之
    高等法院為之。上訴書狀應敘述具體理由。上訴書狀未敘述
    上訴理由者，應於上訴期間屆滿後20日內補提理由書於原審
    法院，逾期未補提者，原審法院應定期間先命補正。第二審
    法院認為上訴書狀未敘述理由或上訴有第362 條前段之情形
    者，應以判決駁回之。但其情形可以補正而未經原審法院命
    其補正者，審判長應定期間先命補正。刑事訴訟法第361 條
    、第367 條，分別定有明文。所謂不服第一審判決之具體理
    由，必係依據卷內既有訴訟資料或提出新事證，指摘或表明
    第一審判決有何採證認事、用法或量刑等足以影響判決本旨
    之不當或違法，而構成應予撤銷之具體事由，始克當之（例
    如：依憑證據法則具體指出所採證據何以不具證據能力，或
    依憑卷證資料，明確指出所為證據證明力之判斷如何違背經
    驗、論理法則）；倘僅泛言原判決認定事實錯誤、違背法令
    、量刑失之過重或輕縱，而未依上揭意旨指出具體事由，或
    形式上雖已指出具體事由，然該事由縱使屬實，亦不足以認
    為原判決有何不當或違法者（例如：對不具有調查必要性之
    證據，法院未依聲請調查亦未說明理由，或援用證據不當，
    但除去該證據仍應為同一事實之認定），皆難謂係具體理由
    ，俾與第二審上訴制度旨在請求第二審法院撤銷、變更第一
    審不當或違法之判決，以實現個案救濟之立法目的相契合，
    並節制濫行上訴（最高法院97年度臺上字第892 號判決參照
    ）。是以上訴人之上訴書狀或補提之上訴理由書，雖有敘述
    上訴理由，惟並未具體敘述第一審判決有上述違法、不當情
    形，即與未敘述具體理由無異，其所為上訴，即不符合上訴
    之法定要件。
二、本案上訴人即被告甲○○不服原審判決，上訴略以：原判決
    附表4、5部分未說明正確時間，依據最高法院97年台上字第
    3879號判決，有罪判決書事實欄應翔實記載犯罪時間、地點
    等事項始為合法，原判決於附表4、5部分之記載顯與法理有
    違。又被告販賣第一級毒品海洛因，自為警察查獲後均坦承
    犯行，然被告非以牟取暴利為生，僅係替本案證人向他人調
    取毒品，從中獲取些許毒品以解自身毒癮，被告亦未逃避刑
    罰處罰，請法院依刑法第57條第1、3、10項規定，酌減被告
    刑期云云。
三、按人之記憶有限，常隨時間之經過而有所遺忘、缺漏，自不
    能期待證人刻意記憶犯罪事實所載之各項細節，且施用毒品
    之人因癮頭一來，急需購買毒品解癮，未解癮前之焦躁難耐
    ，以致心神均傾注於搜尋毒品供己施用，無暇記憶每次毒品
    交易金額、數量、時地或次數，及至解癮後之毒害反應，更
    使施用毒品之人無法明確、詳實記憶交易細節，殊屬常情，
    是證人事後所為回憶難免有模糊混淆之處，若其基本事實之
    陳述，果與真實性無礙時，則仍非不得予以採信，尚不得因
    證人無法指出確切之毒品交易時間，遽認其證言非可採。再
    依一般經驗法則，被告就犯罪事實，因犯罪時間經過長短，
    於接受司法人員訊問時，是否能作精確的陳述，與被告主觀
    上所具備記憶能力及是否有其他特定事件喚回記憶而有所不
    同。經查，證人連祥原於警詢時證稱向被告購買過2 次海洛
    因，第1次於97年4月中旬，第2次在97年5月初（警卷第101
    、103 頁），未能說明交易之正確日期；被告於警詢及偵查
    中亦供稱其於97年4月販賣海洛因予連祥原2次，但其不記得
    確切之日期（警卷第13頁、偵卷第43頁），其歷次於原審訊
    問時對於檢察官起訴其於95年4月中旬、5月中旬販賣第一級
    毒品海洛因予連祥原之事實則坦承不諱（原審卷第18、33、
    34、107 頁），是被告自白販賣第一級毒品海洛因予連祥原
    之事實，與證人連祥原陳述之基本事實相符，應堪採認。因
    被告與證人均為反覆施用毒品之人，無法說明確切之毒品交
    易日期，原判決因此認定被告犯罪之年、月，應已足以辨別
    犯罪之同一性，是不得僅以原判決未明確載明犯罪日期而認
    定原判決違法，被告執此上訴理由尚難可採。
四、次按，刑之量定，固為實體法上賦予按刑之量定，固為實體
    法上賦予法院得為自由裁量之事項，但此項職權之行使，並
    非得恣意為之，仍應受比例原則、平等原則、罪刑相當原則
    之支配。法院於科刑時應分別以行為人之責任為基礎，並審
    酌刑法第57條所列各款應行注意事項及一切情狀，為被告量
    刑輕重之標準，使其輕重得宜，罰當其罪，以符合法律授權
    之目的，實現刑罰權分配之正義。故量刑輕重，為裁判之法
    院得依職權自由裁量之事項，苟其量刑已以行為人之行為罪
    責為基礎，並斟酌刑法第57條各款所列情狀，在法定刑度內
    ，酌量科刑，如無偏執一端，致明顯失出失入情形，上級審
    法院即不得單就量刑部分遽指為不當或違法。經查，原判決
    已依據刑法57條規定審酌被告每次販賣金額、次數、目的、
    對社會危害、態度等一切情狀後，復參酌刑法第59條規定資
    為量處被告徒刑之理由，並依同法第51條第5 款規定定執行
    刑，既未逾法定刑度，又無濫用量刑權限之情形，即不得遽
    指為違法。被告上訴意旨認為原判決未依刑法第57條量處被
    告刑期顯有誤會，尚不足以認原審判決有何不當或違法，亦
    不足以影響原審判決量刑刑度之本旨，核非上開法條規定之
    上訴應敘述之具體理由。
五、此外，被告尚未依據卷內既有訴訟資料，提出新事證，指摘
    或表明第一審判決有何採證認事，足以影響判決本旨之不當
    或違法，而構成應予撤銷之具體事由。故依前開最高法院判
    決意旨，被告前揭上訴理由自非屬得上訴第二審之具體理由
    。從而，揆諸上開說明，本件上訴不合法律上之程式，且無
    庸命補正，應予駁回，並不經言詞辯論為之。
六、據上論斷，應依刑事訴訟法第367條前段、第372條，判決如
    主文。
中    華    民    國    98    年    4     月    21    日
                  刑事庭審判長法  官  謝志揚
                              法  官  林慶煙
                              法  官  劉雪惠
以上正本證明與原本無異。
如不服本判決，應於收受送達後10日內向本院提出上訴書狀，其
未敘述理由者，並得於提起上訴狀後10日內向本院補提理由書（
均須按他造當事人之人數附繕本「切勿逕送上級法院」。
告訴人或被害人如對於本判決不服者，應具備理由請求檢察官上
訴，其上訴期間之計算係以檢察官收受判決正本之日期為準。
中    華    民    國    98    年    4     月    21    日
                              書記官  李德霞


司法院資訊處製作；財團法人民間司法改革基金會備份。
